臺灣高雄地方法院刑事判決　　　　　　　　　　　　九十三年度訴字第二六四號
　　公　訴　人　臺灣高雄地方法院檢察署檢察官
　　被　　　告　乙○○
右列被告因違反毒品危害防制條例案件，經檢察官提起公訴（九十三年度毒偵字第五
二六三號），因被告就被訴事實為有罪之陳述，經本院合議庭裁定由受命法官獨任進
行簡式審判程序，判決如左：
    主  文
乙○○連續施用第一級毒品，累犯，處有期徒刑捌月。
    事  實
一、乙○○曾有多次竊盜、麻醉藥品管理條例案件等前科，其中於民國八十七年間因
    竊盜案件，經本院以八十七年少連易字第一八號判處有期徒刑二年確定，九十一
    年一月十八日縮短刑期假釋，至九十一年五月十七日縮短刑期假釋期滿，以已執
    行論（構成累犯）。又乙○○前曾於九十一年間因施用毒品案件，經本院以九十
    一年度毒聲字第八二七三號裁定觀察勒戒處分，認有繼續施用毒品傾向，再經本
    院以九十二年度一五三九號裁定送強制戒治，嗣經本院以九十二年度毒聲字第四
    八四五號裁定停止戒治，並付保護管束，於九十二年三月二十八日戒治執行完畢
    釋放，復經台灣高雄地方法院檢察署檢察官於九十三年三月十日以九十三年度戒
    毒偵字第一六號不起訴處分確定在案。詎乙○○於前開戒治執行完畢釋放後之
    五年內，竟又基於概括之犯意，自九十三年八月十九日十時許，至同年八月二十
    四日零時二十分許回溯二十四小時內某時，在高雄縣大寮鄉○○村○○路四十一
    之一號等處所，以針筒加水注射方式，施用第一級毒品海洛因多次。嗣於同年八
    月二十四日零時二十分許，因竊盜現行犯經警當場查獲，嗣於解送高雄縣警察局
    林園分局後，因乙○○有毒癮發作跡象，且有毒品前科，經分局員警查覺後加以
    詢問，乙○○乃向警員坦承施用毒品之事，並同意採其尿液送請高雄縣衛生局檢
    驗後，發現確曾呈嗎啡陽性反應，始查悉上情。
二、案經高雄縣警察局林園分局移請臺灣高雄地方法院檢察署檢察官偵查起訴。
    理  由
一、查本件被告所犯係死刑、無期徒刑、最輕本刑為三年以上有期徒刑以外之罪，且
    非高等法院管轄之第一審案件，因被告於行準備程序進行中，就被訴事實為有罪
    之陳述，爰由本院合議庭裁定由受命法官獨任進行簡式審判程序，先此敘明。
二、右開事實，業經被告乙○○於審理時自白不諱，而被告經警採尿送驗結果，檢出
    呈嗎啡陽性反應，有高雄縣政府衛生局九十三年八月二十七日九三煙檢字第一九
    一八號煙毒尿液檢驗成績書一份附卷可佐。足徵被告自白與事實相符，被告確有
    於前揭時地施用第一級毒品海洛因之犯行，應可認定。又被告曾於九十一年間因
    施用毒品案件，經本院以九十一年度毒聲字第八二七三號裁定觀察勒戒處分，認
    有繼續施用毒品傾向，再經本院以九十二年度一五三九號裁定送強制戒治，嗣經
    本院以九十二年度毒聲字第四八四五號裁定停止戒治，並付保護管束，於九十二
    年三月二十八日戒治執行完畢釋放，復經台灣高雄地方法院檢察署檢察官於九十
    三年三月十日以九十三年度戒毒偵字第一六號不起訴處分確定在案等情，有臺
    灣高雄地方法院檢察署刑案資料查註紀錄表、臺灣高等法院被告全國前案紀錄表
    及前揭不起訴處分書在卷可查。被告於觀察勒戒、強制戒治執行完畢釋放後，五
    年內再犯毒品危害防制條例第十條之罪，依同條例第二十三條第二項規定，自應
    依法追訴處罰。
三、另被告雖辯稱其於前揭施用毒品犯行未被發覺前自動向警方坦承犯罪而受裁判，
    應符合自首一節。按刑法第六十二條所謂發覺，固非以有偵查犯罪權之機關或人
    員確知其人犯罪無誤為必要，而於對其發生嫌疑時，即得謂為已發覺；但此項對
    犯人之嫌疑，仍須有確切之根據得為合理之可疑者，始足當之，若單純主觀上之
    懷疑，要不得謂已發生嫌疑（最高法院七十二年度台上字第６４１號參照）。經
    查被告係於九十三年八月二十四日零時二十分許，因竊盜現行犯經警當場查獲，
    警員當時雖有詢問被告是否有施用毒品，惟被告並未向查獲警員自首施用毒品情
    事，因員警並未於被告身上查扣任何毒品及其他施用毒品之器具，因此僅依竊盜
    罪嫌加以解送高雄縣政府警察局林園分局複訊等情，已據當時查獲被告涉犯竊盜
    案件之警員即證人劉坤仲、吳宗晉於本院審理時到庭證述明確。次查，被告經派
    出所員警解送至高雄縣政府警察局林園分局刑事組複訊時，因有毒癮發作跡象，
    且有毒品前科，經分局員警查覺後加以詢問這幾天有無施用毒品，被告乙○○乃
    向警員坦承施用毒品之事，並同意採其尿液送驗一情，亦據當時複訊之警員紀健
    祥到庭證稱：「因竊盜案派出所以現行犯移送刑事組，被告當時在刑事組有毒癮
    發作的跡象，而且被告有施用毒品的前科，我有問被告這幾天有無施用毒品，被
    告說有，我們問被告是否有吸食毒品，被告才承認前幾天有吸食毒品」、「（問
    ：如何發現被告毒癮發作？）答：被告當時很難過的樣子，有時坐立難安，有時
    會打哈欠」等語在卷。是被告於林園分局刑事組複訊時是因有毒癮發之跡象，且
    因有毒品前科，經警員查覺，始詢問被告是否有施用毒品。故本件被告所涉施用
    毒品犯行於其向警員紀健祥坦承前，警員即已有確切之根據得為合理之可疑，並
    非僅是主觀之懷疑而已。因此被告事後向警員紀健祥坦承施用毒品之行為，應僅
    屬自白，與自首要件尚有不符。
三、核被告施用第一級毒品海洛因之犯行，係犯毒品危害防制條例第十條第一項之施
    用第一級毒品罪。被告先後多次施用毒品之犯行，時間緊接，所犯又係構成要件
    相同之罪名，顯係基於概括之犯意為之，為連續犯，應加重其刑。其施用第一級
    毒品前後，持有海洛因之低度行為，應為施用之高度行為所吸收，不另論罪。又
    被告乙○○曾有多次竊盜、麻醉藥品管理條例案件等前科，其中於八十七年間因
    竊盜案件，經本院以八十七年少連易字第一八號判處有期徒刑二年確定，九十一
    年一月十八日縮短刑期假釋，至九十一年五月十七日縮短刑期假釋期滿，以已執
    行論一情，有臺灣高雄地方法院檢察署刑案資料查註紀錄表、臺灣高等法院被告
    全國前案紀錄表在卷可查，其於有期徒刑執行完畢後，五年以內再犯本件有期徒
    刑以上之罪，為累犯，應遞加重其刑。審酌被告前曾因施用毒品案件，經觀察、
    勒戒、戒治處遇後，仍未能戒絕毒品，再犯本件施用毒品犯行，顯見其無悔改之
    意，意志不堅，有失政府制定毒品危害防制條例之立法美意，且被告有多次前科
    ，素行非佳，本不宜寬貸，惟念其施用毒品乃自戕一己之身體健康，尚未害及他
    人，犯後態度良好等一切情狀，量處如主文所示之刑。
據上論斷，應依刑事訴訟法第二百七十三條之一第一項、第二百九十九條第一項前段
，毒品危害防制條例第十條第一項、第二十三條第二項，刑法第十一條、第五十六條
、四十七條，判決如主文。
本案經檢察官甲○○到庭執行職務。
中      華      民      國    九十三    年      十一      月    二十二  日
                                        臺灣高雄地方法院刑事庭
                                            法  官  陳志銘
如不服本判決，應於判決送達後十日內，向本院提出上訴狀。
                                            書記官  顏宗貝
中      華      民      國    九十三    年      十一      月    二十二  日
附錄本判決論罪之法條：
毒品危害防制條例第十條：
  施用第一級毒品者，處六月以上上五年以下有期徒刑。
